【裁判字號】    92,易緝,231
【裁判日期】    920606
【裁判案由】    詐欺
【裁判全文】
臺灣臺中地方法院刑事判決                        九十二年度易緝字第二三一號
    公  訴  人  臺灣臺中地方法院檢察署檢察官
    被      告  乙○○
右列被告因詐欺案件，經檢察官提起公訴（九十一年度偵字第九六五○號），本院判
決如左：
    主  文
乙○○幫助連續意圖為自己不法之所有，以詐術使人將本人之物交付，處有期徒刑肆
月，如易科罰金，以參佰元折算壹日。
    事  實
一、緣於民國（下同）九十一年一月間某日起至同年二月間止，某真實姓名、年籍不
    詳之人士組成詐騙集團，偽以「德華電子科技公司」之名義，發送行動電話簡訊
    ，向不特定之行動電話持機人詐稱：德華電子恭喜你中獎，獨得現金新臺幣（下
    同）六十萬元等語，並留下聯絡電話，待行動電話持機人打電話詢問時，該詐騙
    集團即要求提出身分資料及存款明細，並要求至自動提款機作確認身分之動作，
    使行動電話持機人陷於錯誤，而按照詐騙集團之指示，將金融卡插入提自動提款
    機操作，將其所有帳戶內之金額轉入詐騙集團所指定之帳戶而交付財物。乙○○
    於九十一年一月初某日，因友人之介紹而認識真實姓名、年籍均不詳，綽號「檸
    檬」之成年男子，該名綽號「檸檬」之人向乙○○表示願以三千元之價格收購金
    融機構帳戶存摺、提款卡。乙○○可預見其將自己帳戶借予他人使用，足供他人
    詐騙財物，仍不違背其本意，竟基於幫助該名綽號「檸檬」之人詐欺取財之意，
    由乙○○將其所申領之臺中公益路郵局局號0000000，帳號○四七九九○
    號帳戶、提款卡及印章等物，於九十一年一月初某日，在臺中市○○路郵局前，
    交予該名綽號「檸檬」之人使用，並得款三千元，以此方式幫助綽號「檸檬」之
    人等詐騙財物。嗣綽號「檸檬」之人及其所屬詐騙集團取得上開帳戶後，即意圖
    為自己不法所有，以上開方法詐騙他人財物。於九十一年一、二月間，戊○○等
    如附表所示之被害人，見行動電話內之簡訊，而遭真實姓告、年籍不詳，自稱「
    林主任」、「陳志龍」之人向之詐騙，要求提供帳戶、身分資料，以便公司確認
    身分，戊○○等人不疑有他，於附表所示之時間，依對方之指示操作自動提款機
    ，因而匯款如附表所示之金額至乙○○前揭帳戶。嗣經戊○○等發覺情形有異，
    經向郵局人員查證，始知受騙。
二、案經臺中市警察局第一分局報告臺灣臺中地方法院檢察署檢察官偵查起訴。
    理  由
一、訊據被告乙○○固坦承：曾將上開郵局存摺、提款卡及印章以三千元之代價販賣
    予該名綽號「檸檬」之人等事實，惟矢口否認有何幫助詐欺取財之犯行，辯稱：
    當初該名綽號「檸檬」之人說用伊的帳戶，在大陸作生意可以減稅，不知會遭用
    以詐騙他人云云。然查：
（一）被害人戊○○、己○○、甲○○、丁○○、溫昇懷、辛○○、壬○○、丙○○
      等人確受真實姓名、年籍均不詳之人所組成之詐欺集團訛稱「德華電子科技公
      司」以行動電話發送簡訊通知中獎之方式詐騙，並將如附表所示之款項匯入被
      告之帳戶，而遭提領等情，業據被害人戊○○等人於警訊時指訴綦詳，並有臺
      灣中區郵政管理局帳戶立帳申請資料影本、郵政儲金匯業局劃撥儲金自動提款
      機儲戶交易明細表、華南商業銀行自動存提款機交易明細表、大眾銀行自動櫃
      員機金資中心代收付報表、臺北銀行存戶交易明細表、土地銀行自動櫃員機存
      戶交易明細表、存摺明細數紙等附卷可稽。是該等真實姓名不詳之人顯具意圖
      為自己不法所有之概括犯意，以發送中獎行動電話簡訊之方式為詐術，使戊○
      ○等人陷於錯誤，而將本人之財物交付，該等真實姓名不詳之人應係犯連續詐
      欺取財罪甚明。
（二）再被告供承確有以郵局存摺每本三千元之代價，將其所有郵政儲金帳戶存摺、
      開戶印章及提款卡等物交予該名綽號「檸檬」之人，且觀之卷附上開被害人戊
      ○○等人所提出之自動提款機儲戶交易明細表，確實將遭詐騙之金額匯入被告
      前揭帳戶內，足見被告所供上開情節非虛。至被告辯稱：當初綽號「檸檬」之
      人說用伊的帳戶，在大陸作生意可以減稅，不知會遭用以詐騙他人云云。惟被
      告於本院審理時供稱：其有想過綽號「檸檬」之人不用自己的帳戶而用伊的帳
      戶，伊帳戶可能會被拿來作為犯罪之用，但因為那時候伊有一筆互助會的會錢
      拿不出來，所以才會把帳戶賣給他（見本院九十二年五月二十一日訊問筆錄）
      等語；又按郵局活期儲金帳戶可供款項之存匯、提領，係一般人均可輕易申請
      開設，並無任何資格條件之限制，此為具備普通知識經驗之一般人在日常生活
      經驗所俱知之常識。故如非係以「借人頭」之手法，欲利用他人之帳戶以詐騙
      財物，豈須付費借用他人之金融帳戶。被告係年逾二十餘歲之人，對於前揭一
      般生活經驗常識，豈有不知之理，竟以每本帳戶三千元之代價，將金融機構帳
      戶資料提供借予素不相識之人，顯然明知該不詳姓名之人係借用其帳戶以行詐
      騙他人財物之犯行，是被告前揭所辯，顯屬卸責之詞，無足採信。是本件罪証
      已甚明確，被告犯行堪以認定，應予依法論科。
二、查該名綽號「檸檬」之人等人基於為自己不法所有之概括犯意，以發送中獎行動
    電話簡訊之方式為詐術，使被害人戊○○等人陷於錯誤，而將本人之財物交付，
    該等真實姓名、年籍均不詳之人應係犯連續詐欺取財罪甚明。被告乙○○收受代
    價將所有之金融帳戶提供該集團詐騙財物，顯係基於幫助他人詐欺取財之犯意，
    且所為提供金融帳戶予他人之行為亦屬刑法詐欺取財罪構成要件以外之行為，其
    既以幫助他人犯罪之意思而參與犯罪構成要件以外之行為，核其所為，係犯刑法
    第三十條第一項、第三百三十九條第一項之幫助連續詐欺罪。被告幫助他人犯詐
    欺取財罪，係從犯，爰依刑法第三十條第二項之規定，按正犯所犯詐欺取財罪之
    刑減輕之。爰審酌被告係因貪圖小利，一時失慮而提供所有之金融帳戶幫助他人
    詐騙財物，暨犯罪手段、所生之危害，致使詐騙集團利用人頭帳戶詐財，影響社
    會經濟秩序，益添查緝之困難，及犯罪後坦承部分犯行，尚有悔意等一切情狀，
    量處如主文所示之刑，並諭知易科罰金之折算標準，以示懲儆。
據上論斷，應依刑事訴訟法第二百九十九條第一項前段，刑法第三百三十九條第一項
、第三十條第一項、第二項、第四十一條第一項前段，罰金罰鍰提高標準條例第一條
前段、第二條，判決如主文。
中      華      民      國    九十二    年      六      月      六      日
                                臺灣臺中地方法院刑事第六庭
                                    法  官  劉  麗  瑛
右正本證明與原本無異。
如不服本判決，應於送達後十日內向本院提出上訴狀（須附繕本），上訴於臺灣高等
法院臺中分院。
                                    書記官
中      華      民      國    九十二    年      六      月      六      日
附錄論罪科刑法條
刑法三百三十九條
意圖為自己或第三人不法之所有，以詐術使人將本人或第三人之物交付者，處五年以
下有期徒刑、拘役或科或併科一千元以下罰金。
以前項方法得財產上不法之利益或使第三人得之者，亦同。
前二項之未遂犯罰之。
【附表】
┌───┬───────────┬────────┬──────────┐
│編號  │時間                  │被害人          │受騙金額            │
├───┼───────────┼────────┼──────────┤
│一    │九十一年一月十八日    │戊○○          │四萬九千八百九十八元│
├───┼───────────┼────────┼──────────┤
│二    │九十一年一月二十五日  │己○○          │三萬一千八百九十六元│
├───┼───────────┼────────┼──────────┤
│三    │九十一年一月二十八日  │甲○○          │二萬九千八百九十九元│
├───┼───────────┼────────┼──────────┤
│四    │同右                  │丁○○          │八萬九千九百九十八元│
├───┼───────────┼────────┼──────────┤
│五    │同右                  │庚○○          │四萬四千四百四十四元│
├───┼───────────┼────────┼──────────┤
│六    │九十一年二月五日、同月│壬○○          │共遭詐騙五萬元，其中│
│      │六日                  │                │匯款二萬九千九百八十│
│      │                      │                │九元入乙○○帳戶    │
├───┼───────────┼────────┼──────────┤
│七    │九十一年二月六日      │辛○○          │十一萬五千九百七十八│
│      │                      │                │元                  │
├───┼───────────┼────────┼──────────┤
│八    │九十一年二月七日      │丙○○          │八萬九千九百八十九元│
└───┴───────────┴────────┴──────────┘


司法院資訊處製作；財團法人民間司法改革基金會備份。
